【裁判字號】    96,交簡上,276
【裁判日期】    970128
【裁判案由】    公共危險
【裁判全文】
臺灣桃園地方法院刑事判決           96年度交簡上字第276號
上  訴  人
即  被  告  甲○○
上列上訴人即被告公共危險案件，不服本院桃園簡易庭於民國96
年9 月29日所為之96年度桃交簡字第3659號刑事簡易判決（原檢
察官聲請簡易判決處刑案號：96年度偵字第21205 號），提起上
訴，本院管轄第二審合議庭判決如下：
    主  文
上訴駁回。
    事  實
一、甲○○前有傷害、票據法、偽造文書等前科，又因公共危險
    案件，經本院以94年度桃交簡字第868 號判決判處罰金銀元
    12,000元確定，於民國94年8 月22日繳納罰金執行完畢；另
    因公共危險案件，經本院以96年度桃交簡字第321 號判決判
    處拘役58日確定，後經減刑為拘役29日（均不構成累犯）。
    詎猶不知悔改，於96年7 月28日12時30分許，在桃園縣大溪
    鎮某處飲用啤酒後，其明知服用酒類後，不得駕駛動力交通
    工具，而飲酒後導致其注意力減低、反應能力變慢，若仍駕
    車行駛於道路上，隨時有致他人死、傷之危險，而當時其已
    處於不能安全駕駛動力交通工具之狀態，猶仍於同日13時30
    分許駕駛車牌號碼6492－KU號自用小貨車離去，嗣於同日17
    時32分許，其駕駛上開自用小貨車行經桃園縣八德市○○路
    ○ 段1233巷93號前時，因有異常駕駛行為而為警攔查，並當
    場對甲○○施以呼氣酒精濃度測試，已達每公升0.66毫克，
    始知上情。
二、案經桃園縣政府警察局八德分局報請臺灣桃園地方法院檢察
    署檢察官偵查後聲請簡易判決處刑。
    理  由
一、訊據被告甲○○固不否認有於上開時、地飲酒後駕車之情事
    ，惟矢口否認有何公共危險之犯行，辯稱：伊當日有喝啤酒
    ，被警察攔下來，警員問伊有無喝酒，伊回答有喝一點點，
    員警戴爾瑞就拿指揮棒叫伊停在路邊，將伊帶去做酒測，測
    了好幾次都沒有出來，後來就將伊帶回去警察局，在警局裡
    ，警察陳明田將管線拔掉說要再給伊實施酒測，但是後來就
    將酒測器帶走，並沒有讓伊實施酒測，伊不知道為何警察說
    伊未通過酒測，警察沒有跟伊說酒測值，也沒有給伊看酒測
    單，伊開車並未發生危險云云。經查：
  (一)被告雖以前揭情詞置辯，惟據證人即查獲之員警戴爾瑞於本
    院審理時證述：伊任職於桃園縣政府警察局八德分局八德派
    出所，當日伊在桃園縣八德市○○路○ 段1233巷93號前實施
    路檢勤務，當時伊本來沒有要攔檢被告所駕駛之車輛，因為
    被告駕駛車輛衝過伊所在的攔檢地點，被告想要急轉彎，伊
    才將被告攔下來，在現場時被告有服用酒類的味道，伊有對
    被告實施酒測，但是並未實施完成，因為被告不配合酒測，
    被告有吹氣，但是沒有讓氣吹進去管子內，被告吹氣不完全
    ，伊的手放在管子的另一頭沒有感覺到有氣進去，後來伊將
    被告帶回派出所，有繼續對被告實施酒測，總共對被告實施
    約10次的酒測，被告一下子表示要吹氣，一下子又表示不要
    吹氣，若是吹氣不完全，酒測器是不會跑出紙張，伊在查獲
    現場及派出所所使用的酒測器都是同1 台，該台有經過經濟
    部標準檢驗局檢定合格，是因為被告不配合酒測，所以才對
    被告測了7 、8 次，後來也有對被告實施平衡檢測紀錄，被
    告已達不能安全駕駛之程度等語（見本院96年度交簡上字第
    276 號卷第29頁至第33頁），證人陳明田於本院審理時證述
    ：伊當日只是從旁協助同事製作被告之警詢筆錄，並未對於
    被告實施酒測，但是伊在旁邊有看見被告因為喝酒神智不清
    ，並且不配合做酒測等語（見本院96年度交簡上字第276 號
    卷第33頁至第34頁），並有對被告實施酒測儀器之合格證書
    附卷可稽（見本院96年度交簡上字第276 號卷第41頁），而
    依本件卷存證據資料並無任何證據，足以證明證人戴爾瑞、
    陳明田上開證述係屬虛偽，亦無任何足以令人顯信其證述為
    不可採之品行證據或前科證據存在，本院自不得僅以證人戴
    爾瑞、陳明田為舉發本件之警察人員，而全盤抹煞其基於證
    人資格所證述內容，另觀諸證人戴爾瑞、陳明田與被告素不
    相識，並無怨隙，當無虛偽陳述以誣陷被告之必要，證人戴
    爾瑞、陳明田於本院審理時所為之證述，應堪採信，是被告
    上開所辨，顯係臨訟卸責之詞，不足採信。
  (二)依照交通部運輸研究所79年8 月對駕駛人行為之研究（酒醉
    駕車對駕駛行為之分析研究）指出，吐氣每公升酒精含量0.
    25毫克等於血液中酒精濃度（Bloo d AlcoholConcentratio
    n ，簡稱BAC） 百分之0.05（亦即每100 毫升血液中含50毫
    克酒精），而(一)BAC 到達百分之0.03至百分之0.05時，對駕
    駛能力之影響為：多數駕駛人心境逐漸變幻不定、視覺與反
    應靈敏性減弱、對速度及距離的判斷力差。對心理行為之影
    響為：觀察力逐漸欠缺、心情漸趨輕鬆、自信心增加、多話
    、精神狀態處於陶醉感。(二)BAC 到達百分之0.05至百分之0.
    08時，對駕駛能力之影響為：反應遲鈍、駕駛能力受損、遲
    而不決或決而不行。對心理行為之影響為：情緒鬆散、感情
    與行為趨向誇張、肌肉不協調、精神處於興奮狀態。(三)BAC
    到達百分之0.08至百分之0.15時，對駕駛能力之影響為：判
    斷力嚴重受到影響、體能與精神協調受損、駕駛之體能困難
    增加。對心理行為之影響為：產生情緒異常現象、步伐不平
    穩、言語不清、反應惡劣、記憶及判斷力受損、精神處於錯
    亂狀態。(四)超過百分之0.15，對駕駛能力之影響為：視線搖
    晃、駕駛已進入恍惚狀態、判斷及理解遭到扭曲、駕駛不穩
    定。對心理行為之影響為：意識不明、嘔吐、站、走及講話
    困難、責任感喪失、精神處於麻痺狀態。(五)超過百分之0.5
    ，對駕駛能力之影響為：無法開車。對心理行為之影響為：
    爛醉如泥、失去知覺可能致死、精神處於昏睡狀態。本件被
    告之酒精濃度測定值已達呼氣每公升0.66毫克，此有酒精濃
    度測試表1 紙在卷可參（見偵卷第10頁），換算BAC 值為百
    分之0.132 ，被告對員警指揮及交通號誌無反應或遲鈍，駕
    駛判斷力顯然欠佳，被告駕駛行徑偏離常軌、時而加速、時
    而忽停等情形，顯然無法正常駕駛，命被告作直線測試、平
    衡動作，被告腳步不穩、手腳部顫抖，於查獲、測試或訊問
    過程中，被告有語無倫次、含糊不清、意識模糊、呆滯木僵
    、多話等情事，且被告經警實施「直線步行10公尺後令其迴
    轉走回原地」、「雙腳併攏，兩手緊貼大腿，將1 腳向前抬
    高離地15公分，並停止不動30秒」、「閉雙眼，30秒內朗誦
    阿拉伯數目由1001、1002…1030」、「用筆在2 個同心圓之
    間的0.5 公分環狀圓內，畫另1 個圓」等多項生理協調平衡
    檢測項目，為「不合格」結果，有刑法第185 條之3 案件測
    試觀察紀錄表、桃園縣政府警察局汽車駕駛人酒後生理協調
    平衡檢測紀錄表各1 紙在卷可參（見偵卷第12頁、第13頁）
    ，被告被查獲當時已處於不能安全駕駛之程度，應堪認定。
  (三)綜上所述，被告上開所辯，均不足採信。本件事證明確，其
    犯行堪予認定，應依法論科。
二、本件被告行為後，刑法第185 條之3 服用毒品、麻醉藥品、
    酒類或其他相類之物，不能安全駕駛動力交通工具而駕駛罪
    之規定，業經修正並於96年1 月2 日公布，且於96年1 月4
    日施行。修正前刑法第185 條之3 係規定：「服用毒品、麻
    醉藥品、酒類或其他相類之物，不能安全駕駛動力交通工具
    而駕駛者，處1 年以下有期徒刑、拘役或3 萬元以下罰金。
    」；修正後刑法第185 條之3 規定：「服用毒品、麻醉藥品
    、酒類或其他相類之物，不能安全駕駛動力交通工具而駕駛
    者，處1 年以下有期徒刑、拘役或科或併科15萬元以下罰金
    」，經比較新舊法之規定，本罪就法定刑有期徒刑、拘役部
    分之刑種及刑度均未修正，惟新法於量處1 年以下有期徒刑
    或拘役時，得予併科罰金，且得科或併科之罰金刑最高度刑
    亦自新臺幣（下同）9 萬元，提高至15萬元（查修正前本條
    規定，係於88年4 月21日修正公布，另按「中華民國94年1
    月7 日刑法修正施行後，刑法分則編所定罰金之貨幣單位為
    新臺幣」、「但72年6 月26日至94年1 月7 日新增或修正之
    條文，就其所定數額提高為3 倍」，刑法施行法第1 條之1
    第1 項、第2 項但書分別定有明文，是修正前本條罰金刑之
    規定，應適用刑法施行法第1 條之1 第1 項、第2 項但書之
    規定，就所定罰金數額提高3 倍，即提高為9 萬元。另查修
    正後本條規定，係於96年1 月2 日公布，而無刑法施行法第
    1 條之1 第2 項提高罰金數額規定之適用，是依刑法施行法
    第1 條之1 第1 項之規定，「中華民國94年1 月7 日刑法修
    正施行後，刑法分則編所定罰金之貨幣單位為新臺幣。」之
    規定，修正後本條所定罰金數額，即為15萬元），法律已有
    變更。比較修正前、後之規定，修正後之規定顯非較修正前
    之規定對被告有利，因之，依刑法第2 條第1 項前段規定，
    此部分自應適用修正前刑法之規定，合先敘明。
三、核被告所為，係犯修正前刑法第185 條之3 之服用酒類不能
    安全駕駛動力交通工具而駕駛罪。原審認被告犯行明確，引
    用刑事訴訟法第449 條第1 項、第454 條第2 項、修正前刑
    法第185 條之3 ，刑法第41條第1 項前段，刑法施行法第1
    條之1 ，量處被告有期徒刑3 月，並諭知易科罰金以2,000
    元折算1 日之折算標準，經核認事用法，並無違誤，量刑亦
    屬妥當，應予維持。被告以原審判決認事用法諸多違誤，尚
    難甘服云云，提起本件上訴，並無理由。至於被告行為後，
    法律有變更者，依修正前刑法第2 條第1 項之規定，以適用
    裁判時法為原則，如行為時法有利於行為人，則例外適用行
    為時法；而依修正後刑法第2 條第1 項規定，以適用行為時
    法為原則，惟如裁判時法有利於行為人，則例外的適用裁判
    時法，即修正前刑法採「從新從輕原則」，修正後則採「從
    舊從輕原則」。以往實務見解，認原判決未及比較適用新舊
    法時，上訴後，雖比較結果以舊法有利於行為人，而原判決
    別無其他撤銷事由，仍應以此為由撤銷改判。惟修正後之規
    定係以適用行為時法為原則，因此原判決雖未及比較適用，
    然上訴本院第2 審後，經比較新舊法，行為後之法律並非較
    有利於行為人，仍應適用行為時法即修正前刑法為適用法條
    之依據，則原判決適用行為時法即無不當，此部分自不構成
    撤銷之事由（最高法院95年度臺上字第3934號判決意旨參照
    ），附此指明。
據上論斷，應依刑事訴訟法第455 條之1 第3 項、第368 條，判
決如主文。
本案經檢察官蔡正雄到庭執行職務。
中    華    民    國    97    年    1     月    28    日
                  交通法庭   審判長法  官  黃斯偉
                                   法  官  陳可薇
                                   法  官  張淑華
以上正本證明與原本無異。
本判決不得上訴。
                                  書記官  鄭嘉惠
中    華    民    國    97    年    1     月    28    日
附錄本案論罪科刑法條
中華民國刑法第185條之3
（重大違背義務致交通危險罪）
服用毒品、麻醉藥品、酒類或其他相類之物，不能安全駕駛動力
交通工具而駕駛者，處1 年以下有期徒刑、拘役或3 萬元以下罰
金。


司法院資訊處製作；財團法人民間司法改革基金會備份。
